【裁判字號】    98,交簡上,146
【裁判日期】    980731
【裁判案由】    過失傷害
【裁判全文】
臺灣高雄地方法院刑事判決           98年度交簡上字第146號
上  訴  人  丙○○
即  被  告
上列被告因過失傷害案件，不服本院交通法庭民國98年2 月27日
98年度審交簡字第1254號第一審簡易判決（檢察官聲請簡易判決
處刑案號：臺灣高雄地方法院檢察署98年度調偵字第192 號），
提起上訴，本院管轄之第二審合議庭判決如下：
    主  文
原判決撤銷。
丙○○犯過失傷害罪，處拘役伍拾日，如易科罰金，以新臺幣壹
仟元折算壹日。緩刑貳年，並應支付被害人乙○○、甲○○新臺
幣肆萬元之財產上損害賠償。給付方式: 自民國九十八年八月十
日起，於每月之十日按期給付新台幣壹萬元，至全部清償完畢為
止，如有一期未給付，視為全部到期。
    事  實
一、丙○○於民國97年4 月2 日下午3 時28分許，駕駛車牌號碼
    YV—8607號自用小客車，沿高雄市前鎮區○○○路由南往北
    方向行駛，於行經中山三路與正勤路口欲左轉正勤路時，本
    應注意汽車行駛至交岔路口時，轉彎車應讓直行車先行，且
    依當時天候晴、光線係日間自然光線、路面狀態乾燥、無缺
    陷、無障礙物、視距良好，並無不能注意之情事，竟疏未注
    意而貿然左轉，適乙○○騎乘車牌號碼ZXO —927 號機車搭
    載甲○○，沿中山三路由北向南行駛，亦疏未注意車前狀況
    ，乙○○所騎乘之機車因而與丙○○所駕駛之上開自小客車
    發生碰撞後倒地，乙○○受有左側遠端橈骨骨折、頭部外傷
    、額頭及下巴撕裂傷、左臉、眼眶及左膝挫傷、右臉、下唇
    、右上臂及左下肢擦傷之傷害；甲○○受有鼻骨骨折合併左
    鼻撕裂傷（深達顏面骨；3 公分）、左眼眶骨骨折之傷害。
    丙○○於肇事後，犯罪未被發覺前，即在現場等候，並主動
    向前往現場處理尚不知肇事者為何人之員警坦承肇事，嗣並
    接受裁判。
二、案經乙○○、甲○○訴由高雄市政府警察局前鎮分局報告臺
    灣高雄地方法院檢察署檢察官偵查起訴。
    理  由
一、證據能力:
    按被告以外之人於審判外之陳述，雖不符刑事訴訟法第159
    條之1 至第159 條之4 之規定，而經當事人於審判程序同意
    作為證據，法院審酌該言詞陳述或書面陳述作成時之情況，
    認為適當者，亦得為證據；當事人、代理人或辯護人於法院
    調查證據時，知有第159 第1 項不得為證據之情形，而未於
    言詞辯論終結前聲明異議者，視為有前項之同意，刑事訴訟
    法第159 條之5 定有明文。本件所援引之以下各項證據，固
    有部分屬傳聞證據，然公訴人、被告於本院調查證據時，均
    知有前開第159 第1 項不得為證據之情形，且於言詞辯論終
    結前，均未聲明異議，且本院審酌該等證據作成時之狀況，
    並無違法取證之情事，亦無不宜作為證據之情形，依前開說
    明，爰認均有證據能力，合先敘明。
二、實體部份:
    上揭犯罪事實，業據被告於本院審理中坦承不諱，核與證人
    即告訴人乙○○、甲○○於警詢中證述之情節相符，復有高
    雄市政府警察局前鎮○○道路交通事故現場圖、道路交通事
    故調查報告表 (一)( 二)各1 紙、交通事故談話紀錄表2 紙
    及道路交通事故照片6 幀附卷可稽。又告訴人乙○○、甲○○確因本件車禍而受有犯罪事實欄所載傷害之事實，有阮綜
    合醫療社團法人阮綜合醫院97年4 月2 日、97年4 月24日診
    斷證明書各1 紙附卷可據。按汽車行駛至交岔路口，轉彎車
    應讓直行車先行，道路交通安全規則第102 條第1 項第7 款
    定有明文，而本件被告考領有駕駛執照乙情，有前揭道路交
    通事故調查報告表 (二)1 紙 附卷可考，理應熟知上揭交通
    規定，且依當時情況天氣晴、日間自然光線、路面鋪設柏油
    、乾燥、無缺陷及障礙物、視距良好，並無不能注意之情事
    ，有前揭道路交通事故調查報告表(一)1紙附卷可參，足見
    被告並無不能注意之情事，竟疏未注意及此，於交岔路口欲
    左轉彎時，未禮讓直行車先行即貿然左轉，致其所駕駛之自
    小客車右側車身不慎與告訴人等所騎乘之機車前車頭發生碰
    撞，告訴人2 人因而倒地受傷，則被告就本件車禍之發生具
    有過失乙情，甚為明確。再告訴人等既因本件車禍而受有前
    揭傷害，渠等傷害結果與被告之前開過失行為間，顯然有相
    當因果關係，亦堪認定。另搭載告訴人乙○○之駕駛人即告
    訴人甲○○，駕駛機車行經上揭路口時，其機車車頭撞及被
    告所駕駛自小客車右側車門把手下方，致該自小客車右側車
    門把手下方凹陷，而告訴人2 人所騎乘之機車車頭碎裂一節
    有高雄市○○○○○道路交通事故照片6 紙可參，顯見告訴
    人2 人騎乘機車行經上開路口時，未注意被告所駕駛車輛於
    對向車道左轉正勤路時，其車頭已過渠等騎乘機車行向之前
    方，堪認告訴人等有疏未注意車前狀況並隨時採取必要安全
    措施之與有過失至明，然此僅為民事賠償範圍問題，並不因
    此而得免除被告之過失責任。是本件事證已臻明確，被告犯
    行堪予認定，自應依法論科。
三、論罪科刑：
    核被告所為，係犯刑法第284 條第1 項前段之過失傷害罪。
    被告以一過失駕駛行為，同時造成告訴人2 人受傷之結果，
    觸犯構成要件相同之2 罪，為同種想像競合犯，依刑法第55
    條規定，應從一重處斷。又被告於肇事後即委請路人報案並
    留在現場，且於有偵查犯罪職權之機關或公務員尚不知犯罪
    人為何人前，即向前來現場處理之員警坦承肇事乙情，有交
    通事故談話紀錄表1 紙附卷可查（參見警卷第13頁背面），
    被告並接受裁判，已合乎刑法第62條自首之要件，應依該條
    之規定，予以減輕其刑。
四、原審認被告罪證明確，予以論罪科刑，固非無見。惟查: 告
    訴人就本件交通事故之發生，亦有疏未注意車前狀況，並隨
    時採取必要安全措施之過失，然原審判決就此部分未予認定
    ，尚有未恰。從而，原審判決既有上開可議之處，自應由本
    院予以撤銷改判。爰審酌被告駕駛車輛，本應謹慎注意遵守
    交通規則，以維其他參與道路交通者之安全，竟疏未注意行
    經交岔路口時應禮讓直行車先行而貿然左轉，致告訴人受有
    上開傷害，其行為誠有可議之處，惟念及被告未曾受有期徒
    刑以上刑之宣告，有台灣高等法院被告前案紀錄表1 份附卷
    可憑，且犯後終能坦承犯行，復於本院審理中與告訴人2 人
    達成和解，賠償告訴人等所受之損害，有本院98年7 月21日
    和解筆錄1 紙附卷可參，堪認其犯後確有悔意，並考量告訴
    人就本件交通事故之發生亦與有過失，然被告之過失仍為肇
    事主因等一切情狀，量處如主文所示之刑，及斟酌被告之年
    齡、學歷、職業及家庭經濟狀況等情後，諭知以新臺幣1,00
    0 元折算1 日之易科罰金折算標準，以資懲儆。
五、末按緩刑宣告，得斟酌情形，命犯罪行為人向被害人支付相
    當數額之財產或非財產上之損害賠償，刑法第74條第2 項第
    3 款定有明文。查被告未曾受有期徒刑以上刑之宣告，有臺
    灣高等法院被告前案紀錄表可稽，且因其與告訴人2 人均已
    成立和解，有和解書1 紙附卷可參，已獲得告訴人2 人之原
    諒，深具悔意，其經此偵、審教訓後，應知所警惕，信無再
    犯之虞，本院認所宣告之刑以暫不執行為適當，依刑法第74
    條第1 項第1 款規定，併予宣告緩刑2 年。而本件被告與告
    訴人乙○○、甲○○均已達成和解，本院參酌上開和解書所
    載條件（扣除被告已給付之6 萬元後），認於被告緩刑期間
    課予按期還款之負擔，應屬適當，而併宣告命被告應履行如
    主文所示之條件，以啟自新。
據上論斷，應依刑事訴訟法第455 條之1 第1 項、第3 項、第36
9 條第1 項前段、第364 條、第299 條第1 項前段，刑法第284
條第1 項前段、第55條、第41條第1 項前段，刑法施行法第1 條
之1 ，判決如主文。
本案經檢察官鄭益雄到庭執行職務。
中    華    民    國    98    年    7     月    31    日
                  刑事第十八庭  審判長法  官  蔡廣昇
                                      法  官  周佳佩
                                      法  官  黃繼瑜
以上正本證明與原本無異。
不得上訴。
                                      書記官  蔡淑貞
中    華    民    國    98    年    7     月    31    日


司法院資訊處製作；財團法人民間司法改革基金會備份。
